【裁判字號】    98,消債清,46
【裁判日期】    990409
【裁判案由】    清算事件
【裁判全文】
臺灣士林地方法院民事裁定            98年度消債清字第46號
聲  請  人
即  債務人  乙○○
代  理  人  許銳明律師
上列當事人因債務人乙○○聲請清算事件，本院裁定如下：
    主  文
聲請駁回。
由國庫墊付之費用共計新臺幣肆仟伍佰元應由債務人負擔。
    理  由
一、按債務人不能清償債務或有不能清償之虞者，得依本條例所
    定更生或清算程序，清理其債務，消費者債務清理條例第3
    條定有明文。又聲請更生或清算不合程式或不備其他要件者
    ，法院應以裁定駁回之，但其情形可以補正者，法院應定期
    間先命補正，復為同條例第8 條所明定。次按，債務人之清
    償能力，應綜合考量債務人之財產、信用及勞力，三者均無
    法清償債務時，始能認為債務人缺乏清償能力，而屬不能清
    償。是判斷債務人是否有不能清償或有不能清償之虞，宜計
    算其客觀資產是否大於負債，並綜合衡量債權人利用一般程
    序追償，是否會使其陷於無法重建經濟生活之困境，或使之
    客觀上陷於無法重建經濟生活之具體危險等情。另經准予訴
    訟救助者，於終局判決確定或訴訟不經裁判而終結後，第一
    審受訴法院應依職權以裁定確定訴訟費用額，向應負擔訴訟
    費用之當事人徵收之；訴訟費用，由敗訴之當事人負擔，此
    觀消費者債務清理條例第15條準用民事訴訟法第114 條第1
    項前段及第78條之規定自明。
二、聲請意旨略以：伊有不能清償債務情事，前已提出債權人清
    冊，以書面向最大債權金融機構即甲○（台灣）商業銀行股
    份有限公司請求共同協商債務清償方案，惟協商不成立。且
    伊未經法院裁定開始更生程序或許可和解或宣告破產，爰向
    本院聲請清算等語。
三、經查，債務人乙○○主張其僅有無擔保或優先權債務，債務
    總金額計新臺幣（下同）76萬4,333 元，並提出債權人清冊
    在卷可參（見本院卷第7 至8 頁）。然債務人名下尚有坐落
    彰化縣員林鎮○○段28-24 地號，權利範圍為公同共有4416
    0 分之1836；同地段28-29 地號，權利範圍為公同共有1 分
    之1 ；同地段28-30 地號，權利範圍為公同共有1 分之1 之
    土地3 筆（以下合稱系爭不動產）；存款2,000 元；機車乙
    輛；富邦人壽保單暨股票若干，此有財產及收入狀況說明書
    、系爭不動產土地所有權狀與登記第一類謄本、富邦人壽保
    險股份有限公司（下稱富邦人壽保險公司）98年12月4 日98
    富壽諮二字第1522號函、集保異動資料查詢清單（見本院卷
    第6 頁、第21至26頁、第108 至109 頁、第29頁）在卷足稽
    。系爭不動產為債務人於97年間自其父繼承之財產，目前與
    其姊傅麗玉公同共有，經本院依職權送神碟國際不動產估價
    師事務所，依債務人潛在應有部分（即28-24 地號土地以應
    有部分44160 分之918 ，其餘土地以應有部分2 分之1 計）
    鑑定，鑑定總價值為72萬元，有神碟國際不動產估價師事務
    所不動產鑑定報告書在卷可證（見本院卷第125 至151 頁）
    。另本院函詢富邦人壽保險公司，經富邦人壽保險公司函覆
    債務人有3 筆保單，計算至98年12月31日之保單解約金分別
    為561 元、1,813 元及3 萬6,495 元，合計價值為3 萬8,86
    9 元，此有富邦人壽保險公司之上開函文附卷可稽。是債務
    人名下系爭不動產及富邦人壽保單價值為75萬8,869 元，與
    債務人所負擔之債務76萬4,333 元相較，僅略少5,464 元，
    難謂有不能清償情事。況佐諸債務人之機車行照（見本院卷
    第98頁）及國泰綜合證券股份有限公司之集保異動明細表（
    見本院卷第97頁）可知，債務人尚有西元2005年6 月光陽出
    廠之普通重型機車乙輛及股數分別為1,090 股、81股、2,00
    0 股及1,000 股之聯電、友訊、技嘉及華映股票價值尚未估
    計。是以債務人所有之財產現值，顯已超過上開負債金額，
    其資產顯大於負債，無不能清償債務之情事。再參諸債務人
    自承其每月2 萬元至2 萬4,000 元之固定收入（見本院卷第
    95頁），縱債權人利用一般程序追償，客觀上亦無使債務人
    陷於無法重建經濟生活困境之具體危險。衡諸前情，堪認債
    務人並無不能清償債務之虞之情事。
四、綜上所述，債務人並無不能清償債務或有不能清償債務之虞
    ，與首揭要件不符，該欠缺又屬無從補正，自應駁回清算之
    聲請。又本件由國庫墊付之各項費用為聲請費1,000 元及鑑
    定費用3,500 元，合計為4,500 元，揆諸上開民事訴訟法規
    定，應由債務人負擔。
五、爰裁定如主文。
中    華    民    國    99    年    4     月    9     日
                  民事第二庭  法      官  王怡雯
上為正本係照原本作成。
如不服本裁定，應於裁定送達後10日內，以書狀向本院提出抗告
，並繳納抗告費新臺幣1千元。
中    華    民    國    99    年    4     月    9     日
                              書  記  官  周嫣蘋

司法院資訊處製作；財團法人民間司法改革基金會備份。
